臺灣臺中地方法院民事判決
110年度重訴字第23號
原      告  黃信雄  

            黃若槑  
兼   共同
訴訟代理人  黃振淦  


被      告  鄧燕清  
            洺亨實業有限公司

法定代理人  鄧家楹即鄧美玉

上列被告因過失致死案件（109年度訴字第1936號），原告提起
刑事附帶民事訴訟請求損害賠償事件（109年度附民字第817號）
，經本院刑事庭裁定移送前來，本院於民國111年2月11日言詞辯
論終結，判決如下：
    主    文
被告應連帶給付原告丁○○新臺幣1,524,481元、乙○○新臺幣2,792
,159元、丙○○新臺幣120萬元，及均自民國109年9月17日起至清
償日止，按年息百分之5計算之利息。
原告其餘之訴駁回。
訴訟費用由被告連帶負擔百分之78，餘由原告負擔。
本判決於原告丁○○以新臺幣51萬元、乙○○以新臺幣94萬元、丙○○
以新臺幣40萬元供擔保後，得假執行。但被告如分別以新臺幣1,
524,481元、新臺幣2,792,159元、新臺幣120萬元，為原告丁○○
、乙○○、丙○○預供擔保後，得免為假執行。
原告其餘假執行聲請駁回。
    事實及理由
一、原告主張：被告戊○○（以下稱逕稱戊○○）為被告洺亨實業有
    限公司（以下逕稱洺亨公司）之員工，其無操作堆高機之執
    照，於民國109年5月11日16時許，駕駛車輛載運木板至原告
    乙○○（以下逕稱乙○○）所經營址設臺中市○○區○○路000號之
    永楓工業社，並操作廠内之堆高機將木板放置。嗣於同日16
    時20分許，事畢下車之際，乙○○之妻黃楊茱惠詢問戊○○是否
    將堆高機打空檔，而戊○○上車檢查時，應注意先拉起手煞車
    才能發動堆高機，竟未注意及此，貿然發動堆高機，導致堆
    高機爆衝，撞倒前方之木板，適黃楊茱惠站在堆高機前方木
    板前，因而遭倒下之木板往後推擠，被背後裁板機上之鐵條
    插入臀部，造成腹部挫傷及骨盆腔骨折，經送醫急救後，仍
    於109年5月14日13時24分許，因多重器官衰竭併敗血性休克
    死亡。為此，爰依民法第184條第1項、第188條第1項前段規
    定，請求戊○○、洺亨公司負連帶侵權行為賠償責任，賠償原
    告丁○○即黃楊茱惠之子（以下逕稱丁○○）為黃楊茱惠支出之
    醫療費用29,305元、醫療耗材3,841元、喪葬費用291,335元
    。又乙○○年滿65歲後，即有請求黃楊茱惠扶養之權利，乙○○
    現年77歲，故請求戊○○及洺亨公司連帶賠償扶養費792,159
    元。另原告3人分別為黃楊茱惠之子女及配偶，因戊○○輕忽
    駕駛堆高機之相關安全規則，操作機器不慎發生事故致黃楊
    茱惠死亡，令原告迄今仍哀痛逾恆，酌予請求被告應連帶賠
    償原告每人各200萬元之精神慰撫金等語。並聲明：(一)被
    告應連帶給付丁○○2,324,481元及自起訴狀繕本送達翌日起
    至清償日止，依年息百分之5計算之利息。(二)被告應連帶
    給付乙○○2,792,159元，及自起訴狀繕本送達翌日起至清償
    日止，依年息百分之5計算之利息。(三)被告應連帶給付丙○○200萬元，及自起訴狀繕本送達翌日起至清償日止，依年息
    百分之5計算之利息。(四)願供擔保，請准宣告假執行。
二、被告則以：對原告主張事發經過不為爭執，就丁○○為黃楊茱
    惠支出醫療費用29,305元、醫療耗材3,841元、喪葬費用291
    ,335元部分，被告願意負擔；有關乙○○請求扶養費792,159
    元部分，被告不爭執並願意給付，但無法一次給付；至於原
    告請求各200萬元之精神慰撫金，被告無力負擔。另本件事
    故之發生係黃楊茱惠要求戊○○操作堆高機導致，且事故發生
    時黃楊茱惠未站在裁板機安全操作區域，亦未與堆高機保持
    安全距離，與有過失等語，資為抗辯。並聲明：㈠原告之訴
    及假執行之聲請均駁回。㈡如受不利判決，願供擔保，請准
    免予假執行。
三、得心證之理由：
(一)原告主張乙○○為黃楊茱惠之夫，丁○○、丙○○為黃楊茱惠之子
    女。戊○○為洺亨公司之員工，無操作堆高機之執照，卻於10
    9年5月11日16時許，於上開時地操作廠内之堆高機將木板放
    置完畢後，未先拉起手煞車再發動堆高機，導致堆高機爆衝
    ，撞倒前方之木板推擠黃楊茱惠，致其遭背後裁板機上之鐵
    條插入臀部，造成腹部挫傷及骨盆腔骨折，經送醫急救後，
    仍於109年5月14日13時24分許因多重器官衰竭併敗血性休克
    死亡；及戊○○因過失致人於死，經本院109年度訴字第1936
    號刑事判決處有期徒刑6月等情，業據提出戶籍謄本為證（
    見附民卷第49至53頁），亦為被告所不爭執，復有上開刑事
    判決在卷可稽（見本院卷第15至17頁），並經本院調取上開
    刑事卷宗核閱無訛，應堪信為真實。
(二)按因故意或過失，不法侵害他人之權利者，負損害賠償責任
    ，民法第184條第1項前段定有明文。查戊○○停放堆高機後，
    未將堆高機打入空檔，又未先拉手剎車再發動堆高機，致發
    動後堆高機爆衝撞擊木板，黃楊茱惠因被倒下之木板推擠後
    退而遭背後裁板機上之鐵條插入臀部，造成腹部挫傷及骨盆
    腔骨折，經送醫後仍因多重器官衰竭併敗血性休克死亡。則
    依戊○○於本院自陳：堆高機停放的安全措施，是要將堆高機
    打到空檔，伊當時沒有打到空檔，可能是忘記了，伊平常就
    會打空檔；堆高機打空檔看操縱桿的位置有沒有在中間即可
    確認；伊上去看因為沒有打空檔，就啟動堆高機欲將操縱桿
    打到空檔，但當時伊沒有注意看就發動，伊知道堆高機沒有
    打到空檔就啟動會暴衝，但不知道暴衝會這麼嚴重等語（見
    本院卷第168頁），是戊○○明知安全停放堆高機應將堆高機
    打入空檔，亦知悉堆高機未打入空檔即發動車輛會產生爆衝
    ，且只要觀看操縱桿位置即能辨別車輛是否打入空檔，卻疏
    未注意，故戊○○對於上開事故應負過失責任甚明，且其過失
    與黃楊茱惠死亡間有相當因果關係，原告自得依前揭規定請
    求戊○○負損害賠償之責。
(三)次按不法侵害他人致死者，對於支出醫療及增加生活上需要
    之費用或殯葬費之人，亦應負損害賠償責任；被害人對於第
    三人負有法定扶養義務者，加害人對於該第三人亦應負損害
    賠償責任；不法侵害他人之身體、健康、名譽、自由、信用
    、隱私、貞操，或不法侵害其他人格法益而情節重大者，被
    害人雖非財產上之損害，亦得請求賠償相當之金額。其名譽
    被侵害者，並得請求回復名譽之適當處分；前2項規定，於
    不法侵害他人基於父、母、子、女或配偶關係之身分法益而
    情節重大者，準用之，民法第192條第1、2項、第195條第1
    、3項分別定有明文。經查：
　⒈丁○○因上開事故，為黃楊茱惠支出醫療費用29,305元、醫療
    耗材3,841元、喪葬費用291,335元，共計324,481元（計算
    式：29,305元＋3,841元＋291,335元＝324,481元），為被告所
    不爭執（見本院卷第62頁），依前揭規定，丁○○即得請求被
    告賠償此部分之損害。
　⒉扶養費部分：
　　⑴按直系血親相互間互負扶養義務；負扶養義務者有數人時
      ，應依左列順序定其履行義務之人：一、直系血親卑親屬
      。受扶養權利者，以不能維持生活而無謀生能力者為限。
      前項無謀生能力之限制，於直系血親尊親屬，不適用之。
      又夫妻互負扶養之義務，其負扶養義務之順序與直系血親
      卑親屬同，其受扶養權利之順序與直系血親尊親屬同，民
      法第1114條第1款、第1115條第1項第1款、第1117條、第1
      116條之1分別定有明文。查乙○○為黃楊茱惠之配偶，於32
      年12月23日生，其尚育有丁○○、丙○○2名子女，此有戶籍
      謄本在卷可佐(見附民卷第49至53頁)，乙○○於黃楊茱惠10
      9年5月14日死亡時為76歲餘，參酌勞動基準法第54條第1
      項第1款年滿65歲得強制退休之規定，應認乙○○已有請求
      黃楊茱惠扶養之權利。自本院調取乙○○之財產資料（見本
      院卷末證物袋），乙○○名下僅有房屋及土地各1筆，而該
      房地為乙○○現居處所，此外已無其他財產及收入，堪認乙○○憑現有財產之使用收益情況，尚不能完全推論已滿足得
      維持生活之條件，應符合不能維持生活之要件，而有權請
      求黃楊茱惠扶養。又乙○○年屆65歲之扶養義務人除黃楊茱
      惠外，尚有2名子女，是黃楊茱惠對乙○○之扶養義務比例
      為3分之1。　
　  ⑵次按扶養之程度，應按受扶養權利者之需，與負扶養義務
      者之經濟能力及身分定之，民法第1119條亦有明文。觀諸
      行政院主計處針對全國各縣市家庭收支調查報告中所為平
      均每戶家庭收支之調查，各項支出項目實已包括扶養所需
      之各項費用，解釋上自可作為計算扶養費用之參考；乙○○
      主張得請求扶養費部分，應依居住地之生活水準，即依行
      政院主計處公布之109年度臺中市平均每人月消費支出即
      每月24,187元（見本院卷第227頁）作為扶養費計算基準
      。　
　　⑶又依內政部統計處之109年臺中市簡易生命表，乙○○於黃楊
      茱惠死亡時為76歲餘，其平均餘命為11.03年（見本院卷
      第231頁），佐以上述109年國人平均月消費支出表，臺中
      地區平均生活費每人每月為24,187元，以此酌定每年之扶
      養費用為290,244元（計算式:24,187元×12月＝290,244元
      ），並依霍夫曼式計算法扣除中間利息（首期給付不扣除
      中間利息）核計乙○○之扶養總額為2,601,836元【計算方
      式為：290,244×8.00000000+(290,244×0.03)×(9.0000000
      0-0.00000000)=2,601,835.0000000000。其中8.00000000
      為年別單利百分之5第11年霍夫曼累計係數，9.00000000
      為年別單利百分之5第12年霍夫曼累計係數，0.03為未滿1
      年部分折算年數之比例。元以下四捨五入】。因黃楊茱惠
      應負之扶養義務比例為3分之1，是乙○○可請求戊○○賠償之
      扶養費用為867,279元（計算式：2,601,836元÷3＝867,279
      元，元以下四捨五入）。　
  ⒊又按慰藉金之賠償須以人格權遭遇侵害，使精神上受有痛苦
    為必要，其核給之標準固與財產上損害之計算不同，然非不
    可斟酌雙方身分資力與加害程度，及其他各種情形核定相當
    之數額；又非財產上損害之慰撫金數額，究竟若干為適當，
    應斟酌兩造身分、地位及經濟狀況，俾為審判之依據（最高
    法院51年度台上字第223號、86年度台上字第511號判決意旨
    參照）。亦即非財產上損害賠償，應以實際加害之情形、加
    害之程度、被害人所受精神上痛苦之程度、賠償權利人之身
    分、地位、經濟能力綜合判斷之。本院參酌兩造自陳之學經
    歷、收入狀況及經濟條件，並依職權調閱兩造稅務電子閘門
    資料查詢表（為維護兩造之隱私、個資，爰不就其詳予敘述
    ，見本院卷第39至48頁、第36、64頁及卷末證物袋），併審
    酌本件事故發生經過、乙○○與黃楊茱惠結縭數十載及原告受
    害程度等一切情狀，認乙○○請求之精神慰撫金在200萬元內
    為適當，丁○○、丙○○請求之精神慰撫金各為120萬元為適當
    。　　
  ⒋基上，丁○○得請求戊○○賠償1,524,481元（計算式：120萬元＋
    324,481元＝1,524,481元），丙○○得請求戊○○賠償120萬元，
    乙○○得請求戊○○賠償2,867,279元（計算式：200萬元＋867,2
    79元＝2,867,279元），而乙○○僅請求2,792,159元，於法並
    無不合。
(四)再按受僱人因執行職務，不法侵害他人之權利者，由僱用人
    與行為人連帶負損害賠償責任。但選任受僱人及監督其職務
    之執行，已盡相當之注意或縱加以相當之注意而仍不免發生
    損害者，僱用人不負賠償責任，民法第188條第1項定有明文
    。查戊○○事發時受僱於洺亨公司，因送貨至永楓工業社，並
    為卸貨駕駛堆高機而發生上開事故，自屬執行職務之行為，
    洺亨公司又未能證明就選任受僱人及監督其職務之執行，已
    盡相當之注意，依上開規定，洺亨公司對於戊○○之過失侵權
    行為，自應負連帶賠償責任，應與戊○○連帶賠償原告上開損
    害。　
(五)雖被告抗辯黃楊茱惠指示戊○○駕駛堆高機，且未站立於操作
    裁板機之安全位置，亦未與堆高機保持安全距離，對於上開
    事故之發生與有過失等語。惟查，依證人甲○○到庭結證：伊
    在永楓工業社任職快20年了，有看過戊○○，也看過戊○○到永
    楓工業社；伊有看過戊○○在永楓工業社駕駛堆高機很多次；
    以前戊○○送貨至永楓工業社時就會自己開堆高機卸貨，這次
    因為黃楊茱惠不收他們的貨，不知道為何戊○○還自己跑去開
    堆高機卸貨；戊○○、洺亨公司送木板至永楓工業社時，都是
    他們自己會卸貨，但是這次黃楊茱惠就不收他們的貨等語（
    見本院卷第204至206頁）。則審酌證人甲○○現已非受僱於原
    告（見本院卷第204頁），雙方間應無利害關係，復經本院
    告知刑法偽證罪處罰，而仍同意具結作證，應無甘冒偽證罪
    之風險而虛偽陳述誣陷或偏袒任何一方之必要，且證人長期
    任職於永楓工業社，親睹多次被告送貨過程，其證詞應屬客
    觀可信。是依證人所述，黃楊茱惠於事發當天似無意收受戊○○送達之貨物，是否確有指示戊○○駕駛堆高機卸貨，已堪置
    疑；又戊○○至永楓工業社送貨多次，均係由戊○○自行駕駛堆
    高機卸貨，可見戊○○對於送貨至永楓工業社後之卸貨流程甚
    為嫻熟，應無待黃楊茱惠指示駕駛堆高機卸貨，是被告抗辯
    黃楊茱惠要求戊○○自行駕駛堆高機卸貨等語，應無可採。至
    於被告抗辯黃楊茱惠未站立於操作裁板機之安全位置，亦未
    與堆高機保持安全距離等語，因事發時黃楊茱惠並非係在操
    作裁板機，是黃楊茱惠縱未站立於操作裁板機時之安全位置
    ，亦無過失可言；再者，堆高機當時處於靜止狀態，堆高機
    與黃楊茱惠間又有木板阻隔，且黃楊茱惠係遭堆高機撞倒之
    木板推擠，被背後裁板機上鐵條插入臀部傷重致死，並非站
    立於堆高機旁而直接遭堆高機撞擊，自難認黃楊茱惠有未與
    堆高機保持安全距離之過失。從而，被告抗辯黃楊茱惠就上
    開事故之發生與有過失等語，要無可採。　　
四、末按給付有確定期限者，債務人自期限屆滿時起，負遲延責
    任。給付無確定期限者，債務人於債權人得請求給付時，經
    其催告而未為給付，自受催告時起，負遲延責任。其經債權
    人起訴而送達訴狀，或依督促程序送達支付命令，或為其他
    相類之行為者，與催告有同一之效力。民法第229條第1項、
    第2項定有明文。又遲延之債務，以支付金錢為標的者，債
    權人得請求依法定利率計算之遲延利息。但約定利息較高者
    ，仍從其約定利率。應付利息之債務，其利率未經約定，亦
    無法律可據者，週年利率為百分之5。民法第233條第1項、
    第203條亦有明文。原告對被告請求之損害賠償債權，核屬
    無確定期限之給付，既經原告提起刑事附帶民事訴訟，且起
    訴狀繕本已於109年9月16日送達被告（見附民卷第55、57頁
    ），被告迄未給付，自應負遲延責任。是原告請求被告自10
    9年9月17日起至清償日止，按年息百分之5計算之法定遲延
    利息，自屬有據。
五、綜上所述，原告依侵權行為之法律關係，得請求被告連帶給
    付丁○○1,524,481元、乙○○2,792,159元、丙○○120萬元，及
    均自109年9月17日起至清償日止，按年息百分之5計算之利
    息，為有理由，應予准許。逾此部分之請求，為無理由，應
    予駁回。
六、本件兩造請求供擔保分別准予宣告假執行及免為假執行之宣
    告，就原告勝訴部分核無不合，爰酌定相當金額，分別准許
    之。至原告敗訴部分，其假執行聲請失所依據，併予駁回。
七、本件事證已臻明確，兩造其餘攻擊、防禦方法及所提出之各
    項證據資料，經審酌後，均與判決結果不生影響，爰不逐一
    論述，附此敘明。
八、訴訟費用負擔及假執行之依據：民事訴訟法第79條、第85條
    第2項、第390條第2項、第392條第2項。
中　　華　　民　　國　　111 　年　　2 　　月　　25　　日
                  民事第六庭  審判長法  官  陳學德
　　　　　　　　　
                                    法  官  謝長志
　　　　　　　　　　　　　　　　　　
                                    法  官  楊雅婷
正本係照原本作成。
如對本判決上訴，須於判決送達後20日內向本院提出上訴狀。如
委任律師提起上訴者，應一併繳納上訴審裁判費。
中　　華　　民　　國　　111 　年　　2 　　月　　25　　日
                                書記官  謝其任